【裁判字號】    90,交上訴,73
【裁判日期】    901107
【裁判案由】    業務過失致死
【裁判全文】
臺灣高等法院高雄分院刑事判決                      九十年度交上訴字第七三號
    上  訴  人  臺灣高雄地方法院檢察署檢察官
    上  訴  人
    即  被  告  甲○○
    選任辯護人  張孝詳
右上訴人因被告過失致死案件，不服台灣高雄地方法院八十九年度交訴字第二二號
中華民國九十年七月三十一日第一審判決（起訴案號：台灣高雄地方法院檢察署八十
九年度偵字第一三四七０號），提起上訴，本院判決如左：
    主  文
上訴駁回。
    事  實
一、甲○○考領有職業大客車駕駛執照，由福祿飼料有限公司僱用為司機，平日係以
    駕駛大貨車為業，為從事業務之人，於民國八十九年六月十四日下午三時四十五
    分許駕駛車牌號碼ＶＮ－八三九號大貨車，沿高雄縣路竹鄉○○路由東南往西北
    方向行駛，途經同路與環球路交岔路口時，本應注意汽車行進中，轉彎車應讓直
    行車先行，而依當時情形又無不能注意之情事，詎竟疏未注意，於通過上開交岔
    路口時，貿然右轉，撞及同向直行騎腳踏車之陳黃貝，致陳黃貝人車倒地後，受
    有顱骨破裂等傷害，傷重當場死亡。甲○○於肇事後，留在現場，對於未發覺之
    犯罪，主動向處理警員告知其係駕車肇事者，並接受裁判。
二、案經高雄縣警察局湖內分局報請台灣高雄地方法院檢察署檢察官偵查起訴。
    理  由
一、訊據上訴人即被告甲○○對於在右揭時、地因駕車肇事，致被害人陳黃貝死亡之
    事實，供認不諱，但否認過失，辯稱：被告係依照道路交通安全規則開車，並無
    違反道路交通安全規則，被告無過失，被告於事故發生前，係第一輛車，被告車
    已經右轉直行才發生本件交通事故，被告已經有注意直行車，沒有未讓直行車先
    行之情形云云。
二、經查：
（一）依當時天氣雨，日間有自然光、柏油路面溼潤、無障礙物、視距良好，而本件
      肇事路段，大智路路寬三點一公尺（單向），肇事大貨車車寬二點八公尺，車
      禍發生後，被告之大貨車停放在環球路與大智路口，往阿蓮方向之內外車道之
      間，左前、後輪輪軸中心分別距環球路中心線零點七公尺、一點九公尺，右後
      輪輪軸中心距大智路旁湖中高幹五三右電線桿十點七公尺，車頭朝東北向，車
      尾朝西南向，車身尚未轉正，另被害人陳黃貝所騎乘之腳踏車向左傾倒於大貨
      車後方靠近外側車道之內側，前輪與把手向右順時鐘方向旋轉一百八十度，前
      輪輪軸中心距大貨車右後輪輪軸中心二點三公尺，後輪軸中心距大貨車左後輪
      輪軸中心三點五公尺，陳黃貝倒臥於大貨車左後雙輪之間，頭朝西北，腳朝東
      南，此有道路交通事故調查報告表可證，並經證人張永雄、洪昇永即現場處理
      警員到庭證稱屬實（見台灣高雄地方法院九十年三月二日訊問筆錄），是依肇
      事路段及大貨車之寬度、兩車於事故發生後之停放情形，與被害人陳黃貝所倒
      臥之地點，及腳踏車於倒地後因受力而留存於地面上之印痕（見警訊卷第四頁
      所附照片）可知，當時應係被害人在前欲穿越環球路（蓋路寬僅三點一公尺，
      惟大貨車車寬即有二點八公尺，是被害人應不可能在被告大貨車之旁，因空間
      有限，且如在旁則於被告起步右轉彎時，大智路車道必然被阻，被害人亦不可
      能前進至環球路上，另依被告所稱其係在綠燈剛起步，則依大貨車，及被害人
      係現年六十五歲騎腳踏車之人，在綠燈剛起步時所具有之一般行車速度，斷無
      可能被害人係在被告大貨車之後，而能於大貨車右轉彎時以比大貨車更快之速
      度駛進環球路之外側車道內側），而於行經環球路內外車道線時，因被告之大
      貨車右轉，以致腳踏車之左手把遭大貨車右側擦撞，該腳踏車之手把才因勢以
      順時鐘方向向右旋轉，並向左傾倒，而被害人亦因之而向左倒地，呈頭朝西北
      之方向，倒於地上，而同時被告因有聽到碰撞聲（見台灣高雄地方法院八十九
      年十一月二十九日訊問筆錄），才為煞車，又因被告在右轉彎時，其前後輪間
      會存有內輪差，因此於兩車碰撞至被告聽到其聲並煞車之間，大貨車亦係以右
      轉彎之方式前進，被害人及腳踏車於倒地後始會進入大貨車車底，亦因此倒地
      之腳踏車之後車輪輪框始會遭大貨車之右後輪輾壓過，被害人之頭、胸亦始會
      遭大貨車之左後輪前輪輾過，造成被害人頭前額部頭皮撕裂成開放性傷口、近
      眉間顱骨破裂凹陷，雙乳房部並有明顯輪胎痕，且於被發現時，才會係在大貨
      車左後雙輪之間，此有照片、驗斷書足憑，與被告所述：「她的腳踏車是從我
      的右後方撞到。」（見台灣高雄地方法院九十年三月二日訊問筆錄）「腳踏車
      在我後保險桿後方，不是在旁邊。」（見台灣高雄地方法院八十九年十二月二
      十九日訊問筆錄）及證人乙○○即被害人陳黃貝之夫稱：「被告甲○○與我們
      同方向，被告甲○○的大貨車在我的前面，我太太的腳踏車在被告甲○○之前
      方。」「我太太腳踏車本來綠燈已經進入交岔路口直行要穿越環球路。」（見
      台灣高雄地方法院八十九年十一月二十九日訊問筆錄）等情節相符，綜上所述
      ，本件應係被告於右轉彎時，未讓直行之被害人陳黃貝先行，以致肇事可明，
      被告所辯，不足採信。
（二）再被害人陳黃貝因本件車禍致腦實質脫出、顱骨破裂而當場死亡，並經臺灣高
      雄地方法院檢察官督同法醫師相驗明確，製有相驗屍體證明書、驗斷書、勘驗
      筆錄、照片在卷足憑。
三、按轉彎車應讓直行車先行，道路交通安全規則第一百零二條第一項第六款定有明
    文。被告甲○○既考領有職業大客車駕駛執照，對於前揭規定自不得諉為不知，
    且該規定均為其應注意並能注意之事項，況依當時情況並無不能注意之情，有前
    揭道路交通事故調查報告表可證，而依被告之智識、能力亦無不能注意之情事，
    竟疏未注意，貿然右轉，致肇事使被害人陳黃貝因之受創死亡，渠有過失，甚為
    明顯。且本件道路交通事故經送台灣省高屏澎區車輛行車事故鑑定委員會、台灣
    省車輛行車事故覆議鑑定委員會、中央警察大學鑑定結果，亦均同此認定無異，
    有台灣省高屏澎區車輛行車事故鑑定委員會八十九年七月二十八日高屏澎鑑字第
    八九一０六０號鑑定意見書、台灣省車輛行車事故覆議鑑定委員會八十九年九月
    二十五日府覆議字第八九一五一二號函、中央警察大學九十年六月十四日九十校
    科字第九０一０五七號鑑定書附卷足憑，而被害人陳黃貝因本件道路交通事故而
    有死亡之結果，與被告之過失行為間，並有相當之因果關係。是本案事證已臻明
    確，被告犯行洵堪認定。（被告選任辯護人於九十年十月二日本院調查時請求再
    送其他機關鑑定，復於九十年十月十七日具狀請求，送國立成功大學交通學系鑑
    定，徵諸前已鑑定三次，均極詳盡，結論且均一致，本院認其請求殊無必要）。
四、被告甲○○係從事司機業務，為從事駕駛業務之人，核其所為，係犯刑法第二百
    七十六條第二項之業務過失致人於死罪。被告甲○○於肇事後，留在事故現場，
    對於未發覺之犯罪，主動向處理事故之警員告知其係駕車肇事者，並接受裁判，
    業據證人張永雄即事故處理警員於台灣高雄地方法院到庭證述屬實，應依刑法第
    六十二條前段自首之規定減輕其刑。
五、原審依刑法第二百七十六條第二項、第六十二條前段、第七十四條第一款、罰金
    罰鍰提高標準條例第一條前段，並審酌被告因一時疏於注意而肇事致被害人陳黃
    貝死亡，犯後已與被害人陳黃貝之家屬達成和解，有調解書可憑，態度尚可等一
    切情狀，量處有期徒刑一年十月。復以被告甲○○未曾受有期徒刑以上刑之宣告
    ，有臺灣高雄地方法院檢察署刑案查註記錄表、台灣高等法院被告全國前案紀錄
    表附卷可按，因過失犯本件之罪，事後已與被害人家屬達成和解，經此刑之宣告
    後，應知警惕，當無再犯之虞，所宣告之刑，認以暫不執行為適當，併諭知緩刑
    四年，以勵自新。認事用法尚無不合，量刑及宣告緩刑亦稱妥適，被告上訴意旨
    否認犯罪，空言指摘原判決不當，並無可取，檢察官循告訴人請求上訴意旨指摘
    宣告緩刑不當（告訴人朱錦章於九十年十月二日本院調查時稱，被害人之死，其
    本人及家屬至為哀傷，雖已和解賠償損害，仍不能令其心安，應令被告入監服刑
    云云），亦無可取，為無理由，應予駁回。
據上論斷，應依刑事訴訟法第三百六十八條，判決如主文。
本案經檢察官郭振昌到庭執行職務。
中        華        民        國  九十    年    十一    月      七      日
          臺灣高等法院高雄分院刑事第六庭
                                  審判長法官  陳啟造
                                        法官  范惠瑩
                                        法官  張意聰
右正本證明與原本無異。
如不服本判決，應於判決送達後十日內向本院提出上訴狀，其未述理由者並應於提
出上訴狀後十日內向本院補提理由書（應附繕本)。
                                      書記官  劉金萍
中        華        民        國  九十    年    十一    月      九      日
本件論罪科刑法條：
刑法二百七十六條第二項
從事業務之人，因業務上之犯前項之罪者，處五年以下有期徒刑或拘役，得併科三千
元以下罰金。
                                                                  Ａ


司法院資訊處製作；財團法人民間司法改革基金會備份。
